臺灣臺北地方法院刑事判決　　　　　　 93年度交易字第362號
公　訴　人　臺灣臺北地方法院檢察署檢察官
被　　　告　乙○○
上列被告因業務過失傷害案件，經檢察官提起公訴（92年度調偵
字第910 號），本院判決如下：
    主  文
乙○○從事業務之人，因業務上之過失傷害人致重傷，處有期徒
刑陸月，如易科罰金，以參佰元折算壹日。
    事  實
一乙○○原為精光航空貨運承攬有限公司貨車司機，為從事駕駛
  業務之人，於民國九十二年八月十九日下午五點四十分左右，
  駕駛車牌號碼ＤＳ－一二○三號自用小貨車，沿臺北市○○區
  ○○路由北往南行駛，行經速限五十公里之民生東路五段交叉
  口時，原應注意遵照最高速限行駛，且於行近行人穿越道時，
  應減速慢行，依當時情形又無不能注意之情事，竟仍以時速高
  於五十公里之速度行駛，通過該路段路口亦疏未減速。適丙○
  ○騎乘車牌號碼ＡＹＢ─二三一號機車由對向駛來，未於塔悠
  路與民生東路口（即塔悠路二二五號前）路旁等候民生東路之
  燈號轉為綠燈，即貿然左轉民生東路，乙○○因剎閃不及而撞
  及該機車右側，致丙○○受有右頂枕葉硬腦膜外出血、兩側額
  葉腦挫傷併出血、偽性顱內動脈瘤等重大不治之傷害，屬極重
  度殘障。嗣乙○○於有偵查犯罪職權之公務員知悉前，向前往
  處理現場之警員賴嘉賢當場承認為肇事者。
二案經被害人丙○○之母戊○○訴由臺北市政府警察局松山分局
  報請臺灣臺北地方法院檢察署檢察官偵查起訴。
    理  由
一認定犯罪事實所憑之證據及理由：被告乙○○雖坦承在前述時
  間、地點撞及被害人丙○○之事實，惟辯稱：我是綠燈直行，
  速度不快，他（指丙○○）是機車違規左轉，才會撞到他等語
  。本院認為：
(一)前述事實除被告坦承外，並有臺北縣政府警察局道路交通事故
  現場圖、交通事故談話記錄表、補充資料各一份，北縣政府警
  察局松山分局九十四年二月十四日北市警松分刑字第○九四三
  ○二一二○○○號函所附現場及車損照片共二十三張等可參；
  而被害人因本件交通事故，受有右頂枕葉硬腦膜外出血、兩側
  額葉腦挫傷併出血、偽性顱內動脈瘤等傷害，中樞神經系統遺
  存嚴重瘴害，目前不能從事任何工作，日常生活完全依賴他人
  照顧，無法言語、意識不清、四肢機能障礙，使用鼻味管餵食
  ，屬極重度殘障，並已經本院以九十二年度禁字第二八四號裁
  定宣告為禁治產人等事實，亦有長庚紀念醫院九十二年十二月
  二十三日、九十三年三月十二日甲種診斷證明書、中華民國身
  心殘障手冊影本、前述案號裁定影本等各一份可證，屬刑法第
  十條第四項第六款所定於身體及健康有重大不治之傷害，此部
  份事實應無疑義。
(二)行車速度，依速限標誌或標線之規定，無標誌或標線者，行車
  時速不得超過五○公里。又汽車行近行人穿越道前，應減速慢
  行，道路交通安全規則第九十三條第一項第一款、第一百零三
  條後段分別定有明文。綜合臺北縣政府警察局道路交通事故現
  場圖、現場及車損照片、與證人即警員賴嘉賢於本院勘驗現場
  時所為之證言可知，被告駕駛之自用小貨車車頭左右兩側塑膠
  護板裂損凹陷、擋風玻璃右側龜裂，被害人騎乘之機車左右兩
  側車殼破裂、車身凹陷、排氣管掉落、坐墊飛離車體，兩車撞
  擊後，機車向左倒地，後輪及部分車體嵌入小貨車保險桿下方
  ；另小貨車右側煞車痕為七點五公尺，機車倒地之刮地痕為六
  公尺，被害人則飛離機車，倒臥於距離安全島十四公尺處，離
  兩車撞擊點約九至十公尺。另證人丁○○於本院審理時證稱：
  我們是事發時對面的修車場，即臺北市○○路二二五號，當時
  我在修車，聽到緊急剎車聲後，抬頭一看，就看到一部機車被
  汽車撞到了，機車從塔悠路大概第二或第三車道駛出塔悠路路
  口，要左轉民生東路方向行駛，聽到的剎車是汽車的剎車聲音
  。我當時在站在店門口，先看到民生東路的紅綠燈，號誌是紅
  燈（本院九十四年七月十三日審判筆錄第三頁）。我看到的是
  二車碰撞後，機車被小貨車往前推了一段距離，機車騎士轉了
  三圈飛出去（同日筆錄第四頁）等語，與被告於警員詢問時陳
  述之情節相符。由此觀之，小貨車於被告煞車後至完全停止為
  止，至少滑行十三點五公尺，參以機車後輪及部分車體嵌入小
  貨車保險桿下方產生之阻力，及丙○○遭彈出於十公尺之外等
  情，被告當時行車速度應高於時速五十公里。其次，被告於警
  員詢問時稱：當我行經路口前有按二聲喇叭（偵卷第五頁反面
  ），於本院審理時稱：我到路口時是綠燈，我順順的直行，速
  度不快，沒有特別剎車（本院九十四年五月十八日審判筆錄第
  二頁）等語可證，被告於行近行人穿越道前，按鳴喇叭以示自
  己欲快速通過，並未減速慢行。參照前述條文規定，被告既未
  遵守該路段最高速限五十公里之規定，而以高於時速五十公里
  之速度通過路口，亦未於行近行人穿越道前時減速慢行，終致
  剎閃不及而撞及被害人之機車，被告自有過失，且其過失行為
  與丙○○重傷之結果有相當因果關係。
(三)道路交通安全規則第九十九條第一項第三款規定，機器腳踏車
  行駛之車道及轉彎，應依標誌或標線之規定行駛；無標誌或標
  線者，同向三車道以上道路，均應以兩段方式進行左轉彎。本
  件車禍發生地點之塔悠路段為四車道道路，無論該處是否有設
  待轉之標誌或劃有待轉區，機車如欲左轉，均應先至塔悠路與
  民生東路口路旁等候，俟民生東路之燈號轉為綠燈時，始得駛
  入民生東路，以此兩段方式進行左轉彎。證人甲○○於本院至
  現場勘驗時證稱：機車是在北向（指塔悠路）內側第一車道之
  斑馬線前方處，左彎要往民生東路五段，我看到撞擊的那一幕
  ，就是機車轉到塔悠路南向的民生東路口時（即在內側第一車
  道斑馬線前方，本院九十四年三月八日勘驗筆錄第四頁）等語
  。證人丁○○於本院審理時，除前述證言外，另證稱：我看到
  時，機車位置是在塔悠路北向車道的第一線道前，已經過了斑
  馬線，當時機車頭是斜斜的朝向民生東路方向（本院十四年七
  月十三日審判筆錄第四頁）等語。由前述二位證人之證言可知
  ，被害人沿塔悠路向北行駛至民生東路口時，民生東路之號誌
  為紅燈，其自塔悠路北向內側第一車道之斑馬線前方，駛往對
  向內側第一車道斑馬線前方，準備進入民生東路，而未至塔悠
  路與民生東路口路旁等候民生東路之燈號轉為綠燈，當時亦無
  不能注意之情事，竟疏未注意依前述兩段方式進行左轉致遭被
  告自右側撞擊，其就本件車禍之發生與有過失，但仍不能據此
  解免被告疏失之責，應予說明。
(四)代行告訴人雖一再指稱被告有闖越紅燈之違規情節，然依警員
  賴嘉賢紀錄之民生東路與塔悠路交岔路口號誌詳細運作圖觀之
  ，於民生東路之號誌為紅燈（即圖中「西向東」該行）時，被
  告行駛方向（塔悠路南向）之號誌有紅燈及綠燈兩種可能性（
  即圖中「北向南」該行），就本件現有之卷證資料，尚無從認
  定被告是於紅燈時通過民生東路口；惟車禍發生當時之民生東
  路號誌既為紅燈，無論塔悠路南北向之號誌為何，被害人均不
  得左轉至民生東路，不影響本院關於被害人與有過失之認定，
  附此說明。
二論罪科刑之依據：被告乙○○於本件車禍發生時為精光航空貨
  運承攬有限公司貨車司機，其既自承當時正在送貨，為從事業
  務之人。被告所為，犯刑法第二百八十四條第二項後段業務過
  失傷害致重傷罪。被告於車禍發生後，其犯情未被有偵查犯罪
  職權之公務員發現前，即向據報趕赴現場處理之臺北市政府警
  察局松山分局警員賴嘉賢坦承為其駕車肇事之事實，有自首情
  形報告表一份可證，應依刑法第六十二條前段規定，減輕其刑
  。本院審酌本件肇事主因為被害人違規左轉，與有過失，但所
  受傷勢嚴重，被告又未與代行告訴人戊○○達成和解等一切情
  狀，量處如主文所示之刑，並諭知易科罰金之折算標準。
三適用之法條：刑事訴訟法第二百九十九條第一項前段，刑法第
  二百八十四條第二項後段、第六十二條、第四十一條第一項前
  段，罰金罰鍰提高標準條例第一條前段、第二條。
本案經檢察官蘇維達到庭執行職務
中　　華　　民　　國　　94　　年　　8 　　月　　31　　日
　　　　　　　　　刑事第十五庭  審判長法  官  周祖民
                                      法  官  吳麗英
                                      法  官  邱蓮華
以上正本證明與原本無異。
如不服本判決，應於判決送達後10日內，向本院提出上訴狀。
                                      書記官  王黎輝
中　　華　　民　　國　　94　　年　　9　　 月　　 5　　日
附錄論罪科刑法條
刑法第284條第2項
從事業務之人，因業務上之過失傷害人者，處一年以下有期徒刑
、拘役或一千元以下罰金。致重傷者，處三年以下有期徒刑、拘
役或二千元以下罰金。
